臺灣臺北地方法院簡易民事判決
110年度北簡字第19762號
原      告  田云建築師事務所即王田云


被      告  大一明科技有限公司


法定代理人  陳月霞  

訴訟代理人  江証惟  

上列當事人間請求給付費用事件，本院於民國一百一十一年五月
二十五日言詞辯論終結，判決如下︰
    主    文
被告應給付原告新臺幣壹拾參萬陸仟元。
訴訟費用新臺幣壹仟肆佰肆拾元由被告負擔。
本判決得假執行。但被告如以新臺幣壹拾參萬陸仟元為原告預供
擔保，得免為假執行。
    事    實
甲、原告方面：
一、聲明：如主文第一項所示。
二、陳述略稱：
  ㈠緣原告於民國一百一十年四月二十九日與被告簽訂室内設計
    裝修工程委任契約書（下稱系爭契約），約定被告應於契約
    訂立日支付原告訂金新臺幣（下同）五萬元，被告卻遲遲不
    支付，惟原告秉持誠信原則與職業道德，相信被告會依系爭
    契約履行責任，故原告依約進行現場測量、勘驗、設計、估
    價及聯絡材料廠商評估並提送樣品等工程，並於同年五月一
    日將設計圖及材料樣品照片提供被告審核確認。嗣被告於一
    百一十年五月四日以Line回覆並提出修正，原告依被告指示
    修改設計圖說，並於同年五月七日將修正圖後之天花板平面
    圖交予被告指定之機電工程師進行機電空調之配置。因原告
    遲遲未能得到被告之確認或支付款項，遂於一百一十年五月
    十一日再於Line群組上提出進度報告，然原告提出進度報告
    後，被告股東即相繼退出Line群組，從此未再聯絡，明顯蓄
    意違約，故原告於同年五月十四日以存證信函向被告主張履
    行系爭契約，惟被告仍置之不理，爰依系爭契約法律關係提
    起本件訴訟，請求被告給付十三萬六千元設計費。
  ㈡關於被告所提陳述狀內容稱，訴外人林瑤容是被告的員工攜
    回系爭契約云云，但原告是直接跟被告法定代理人陳月霞洽
    談，其並沒有通知暫緩進行並合理補償原告這件事情，如果
    有通知原告就不會繼續進行，雙方也可以談和解。原告過去
    現場至少七次以上，已有完整的圖給被告且足以施工，Line
    對話紀錄都有討論，如果沒有完整的圖不可能有報價單，原
    告田云建築師事務所是王田云獨資。
  ㈢被告訴訟代理人前於本院一百一十一年一月十九日言詞辯論
    期日辯稱原告只到現場看過但未曾測量云云，與事實不符，
    原告親至系爭契約所載之設計案地點實際測量共三次，如原
    告所提測量紀錄所載手寫測量數據為第三次至現場做詳細確
    認之測量數據，電腦繪製之數據乃依據第一、二次之測量數
    據所繪製。被告以時間緊迫須盡速進行契約工程為由，要求
    原告於約定時間内完成設計估價，原告本誠信原則，依系爭
    契約進行工程設計、估價，詎被告不但不依約支付訂金、設
    計費用，更於獲得設計圖說等資料後斷絕往來，迫使原告不
    得不依法提出告訴，被告甚至於法院二次進行調解皆無出席
    理會，此乃無視法院公權力之態度與行為。
  ㈣關於被告於一百一十一年一月十八日提出之陳述狀內容與事
    實不符，兩造有簽系爭契約，估價單是原告提供給被告的，
    對被告提的證物形式真正沒有爭執，被告沒有回覆原告對金
    額上面的問題討論，之後完全否決掉整個工程。被告辯稱草
    率簽約，然原告於一百一十年三月五日接獲訴外人林瑤容來
    電後，即配合被告要求進行資料收集及現場勘驗評估，並於
    一百一十年四月八日第一次至現場與被告親自勘驗討論，同
    年四月十六日再次與被告至現場溝通，與被告經過一個多月
    溝通後，於同年四月二十一日以Line提交系爭契約供被告參
    閱，並於同年四月二十七日修正後再提供被告確認，雙方達
    成共識後於同年四月二十九日原告與被告簽訂系爭契約。
　㈤兩造當初簽裝修總金額五十萬元（內含設計費十三萬六千元
    ），原告有告知會把廠商的報價給被告看是否要改材料或有
    其他意見，被告也沒有提要議價或任何意見（Line通聯紀錄
    從未提及），原告是遵照當初所說的把資料交給對方以執行
    原告的承諾，但被告沒有回答就直接違約。被告雖又抗辯質
    疑原告之設計未考慮噪音及火災風險、施工期限未敲定、欠
    缺施工遲延賠償罰則、原告不熟悉臺北市相關法規，開工無
    法確保業主不觸法云云，然而：⑴報價之鋁材為不燃金屬材
    料，現場切割與木作、水電之電鋸或電鑽之噪音相同，並非
    未考慮噪音及火災風險；⑵系爭契約第一條第四項有約定施
    工期限，惟該條項但書約定被告未能於送圖三日內簽認完成
    則不在此限，而本件原告修正之設計圖，後來被告不予回覆
    確認且退出群組斷絕溝通，施工期限無法敲定可歸責於被告
    ，被告違約致工程無法執行，更無工程期限延遲可言；⑶原
    告為臺北市合法登記之執業建築師，何來規定臺北市不能噴
    漆塗裝施工，被告並未提出確切法律條文，若施工之粉塵、
    噪音超過環保規定，乃施工單位受罰，並無開工無法確保業
    主不觸法之問題。
三、證據：提出系爭契約影本一件、存證信函影本一件、田云建
    築師事務所扣繳單位設立登記申請書影本一件、臺北市建築
    師開業證書影本一件、原告王田云戶籍謄本一件、測量紀錄
    影本一件、設計圖說及報價單影本一疊、現場照片影本二紙
    、Line對話記錄暨截圖影本一疊、調解通知書影本二件、被
    告公司變更登記表一件及被告法定代理人戶籍謄本一件為證
    。
乙、被告方面：
一、聲明：原告之訴駁回。
二、陳述略稱：
　㈠系爭契約應為被告公司負責該案之前員工即訴外人林瑤容攜
    回，且未經被告公司外籍經理人審核認可，該契約經詳細評
    估及考量公司內部工程人員與原告接洽經驗後，共同結論是
    必須暫緩，並於疫情解除後再邀請原告來參與投標，以免原
    告因溝通不足，單方面再投入時間與人力，不得要領。又訴
    外人林瑤容於負責本案期間已及時收到暫緩進行並合理補償
    原告具體方案之指示，原告應已於第一時間得知其事。
　㈡原告所提供之系爭契約其中已含超乎尋常數量與比例的未定
    、未知及雙方仍未完成充分溝通後合議的項目，其書面亦未
    提供英文版本合約給被告公司外籍經理人審閱檢視核可，且
    系爭契約未親簽署名，亦未寫明日期、跨頁亦未蓋騎縫章，
    形式上僅是一份「意向書」，尚待進一步反覆討論，修訂後
    才能正式成案的草約。然而，因疫情之故無法於原訂時程進
    行實地會勘與有效率之溝通、討論，實乃始料未及，不可抗
    力。
　㈢關於原告之請求，願意用二萬元和解，因為原告有來也有參
    與意見，但原告進行的程度就是過來看也沒有畫圖，也沒有
    丈量。原告否認訴外人林瑤容有告知原告暫緩進行並將合理
    補償，被告雖無法找訴外人林瑤容作證，但有Line對話紀錄
    可證明。原告言詞辯論狀所附證物，後面很多圖案之前都沒
    看到，那時候還在討論階段，但林瑤容跟原告是朋友就草率
    簽約，而且合約以五十萬元完成工程，包括原告的設計費，
    但初期的報價就已經將近超過五十萬元，還有其他的費用，
    原告報的這些價格只有材料不包含施工，被告才請林瑤容跟
    原告說先暫緩計畫，對原告提的證物形式真正沒有爭執。
　㈣簽約時就有說預算是五十萬元，但一般上網隨便看中古屋翻
    修都是七到十萬元，原告是專業的建築師設計師，應該一開
    始就跟被告說五十萬元做不出來原告的裝修，原告合約寫五
    十萬元，之後無止盡追加，所以被告決定簡單用一下就好。
    原告之設計未考慮噪音及火災風險、施工期限未敲定、欠缺
    施工遲延賠償罰則、原告不熟悉臺北市相關法規，開工無法
    確保業主不觸法，另原告說被告去年十月調解沒有到，因為
    那時疫情嚴重，調解時有請假，第一次開庭後被告就有致電
    給原告，原告希望由法院判決。
三、證據：提出系爭契約影本一件、報價單影本二件、估價單影
    本一件及Line對話紀錄影本一件（已當庭發還）為證。
    理    由
一、程序方面：系爭契約第八條約定：「因本約所生之爭執，雙
    方同意：同意以台灣台北地方法院為第一審管轄法院。」，
    故本院對本事件具有管轄權。
二、原告主張意旨略以：原告於一百一十年四月二十九日與被告
    簽訂系爭契約，原告依約進行現場測量、勘驗、設計、估價
    及聯絡材料廠商評估並提送樣品等工程，並於同年五月一日
    將設計圖及材料樣品照片提供被告審核確認，被告嗣於一百
    一十年五月四日以Line回覆並提出修正，原告依被告指示修
    改設計圖說，並於同年五月七日將修正圖後之天花板平面圖
    交予被告指定之機電工程師進行機電空調之配置，於一百一
    十年五月十一日再於Line群組上提出進度報告，然其後被告
    股東即相繼退出群組，從此未再聯絡，爰依系爭契約法律關
    係提起本件訴訟等語。被告答辯意旨則以：系爭契約應為被
    告公司負責該案之前員工即訴外人林瑤容攜回，未經被告公
    司外籍經理人審核認可，形式上僅係一份「意向書」，訴外
    人林瑤容於負責本案期間已及時收到暫緩進行並合理補償原
    告具體方案之指示，原告應已於第一時間得知，願以二萬元
    和解，且原告之設計開工無法確保業主不觸法等語置辯。兩
    造爭執重點在於：㈠系爭契約是否被告所述之「意向書」而
    欠缺契約之拘束力？㈡訴外人林瑤容是否告知原告系爭契約
    應暫緩進行並合理補償原告？㈢原告之設計是否具有無法確
    保業主不觸法之相關瑕疵？㈣原告請求被告給付十三萬六千
    元設計費是否有據？爰說明如后。
三、按當事人互相表示意思一致者，無論其為明示或默示，契約
    即為成立，民法第一百五十三條第一項定有明文。次按民事
    訴訟法第二百七十七條規定：「當事人主張有利於己之事實
    者，就其事實有舉證之責任，」；又原告對於自己主張之事
    實已盡證明之責後，被告對其主張，如抗辯其不實並提出反
    對之主張者，則被告對其反對之主張，亦應負證明之責，此
    為舉證責任分擔之原則，最高法院十八年上字第二八五五號
    裁判意旨參照。另原告於起訴原因已有相當之證明，而被告
    於抗辯事實並無確實證明方法，僅以空言爭執者，當然認定
    其抗辯事實之非真正，而應為被告不利益之裁判，最高法院
    十八年上字第一六七九號裁判意旨參照。
四、經查：㈠本件原告主張之事實，已據其提出系爭契約影本一
    件、存證信函影本一件、田云建築師事務所扣繳單位設立登
    記申請書影本一件、臺北市建築師開業證書影本一件、原告
    王田云戶籍謄本一件、測量紀錄影本一件、設計圖說及報價
    單影本一疊、現場照片影本二紙、Line對話記錄暨截圖影本
    一疊、調解通知書影本二件、被告公司變更登記表一件及被
    告法定代理人戶籍謄本一件為證，足信原告已提供相關設計
    圖說交給被告，堪認原告主張為真實；㈡被告雖抗辯系爭契
    約未經被告公司外籍經理人審核認可，形式上僅係一份「意
    向書」云云，然系爭契約業經兩造用印，契約範圍、酬金等
    相關事項均具體明確（參本院卷第十九頁至第二十五頁、第
    一一七頁至第一二三頁），被告公司外籍經理人是否審核認
    可系爭契約內容，乃被告公司內部之問題，被告實難以此為
    由率稱系爭契約僅係一份「意向書」而否定系爭契約之拘束
    力；㈢被告另抗辯透過訴外人林瑤容告知原告系爭契約應暫
    緩進行並合理補償原告云云，但於本院一百一十一年一月十
    九日言詞辯論期日以被告公司開除訴外人林瑤容為由表示無
    法聲請傳訊林瑤容證實其事（參本院卷第一○八頁），於本
    院一百一十一年三月二十三日言詞辯論期日則稱有Line通訊
    可以證明其事，於整理後提出（參本院卷第四二三頁），但
    兩個月後於本院一百一十一年五月二十五日言詞辯論期日則
    僅提出一張沒頭沒尾看不出誰跟誰講話的紙宣稱為證明（參
    本院卷第四三九頁），足信被告前揭抗辯僅係為拖延訴訟，
    無法證明為真實；㈣被告復抗辯原告之設計未考慮噪音及火
    災風險、施工期限未敲定、欠缺施工遲延賠償罰則，原告不
    熟悉臺北市相關法規，開工無法確保業主不觸法云云，然而
    ：⑴誠如原告所述，其報價之鋁材為不燃金屬材料，現場切
    割與木作、水電之電鋸或電鑽之噪音相同，並非未考慮噪音
    及火災風險，又系爭契約第一條第四項但書約定被告未能於
    送圖三日內簽認完成，則不受該條項施工期限之限制，而本
    件原告修正之設計圖，後來被告不予回覆確認且退出群組斷
    絕溝通，施工期限無法敲定可歸責於被告，被告違約致工程
    無法執行，更無工程期限延遲可言；⑵原告為在臺北市開業
    之建築師，並設有建築師事務所（參本院卷第四十三頁、第
    四十五頁），被告空言宣稱原告不熟悉臺北市相關法規，開
    工無法確保業主不觸法等情，實係蔑視原告之專業，難認該
    抗辯可採；㈤基上，原告已依約提供設計圖說給被告，揆諸
    前揭舉證責任分配原則，原告之舉證責任業已完成，而如前
    所述，被告抗辯系爭契約僅為「意向書」、透過訴外人林瑤
    容告知原告系爭契約應暫緩進行並合理補償原告、原告之設
    計未考慮噪音及火災風險、施工期限未敲定、欠缺施工遲延
    賠償罰則，原告不熟悉臺北市相關法規，開工無法確保業主
    不觸法等情，均屬被告空言抗辯，且未能提出合理證據以實
    說，難認被告所述為真實，則原告既已約完成設計圖並交給
    被告，被告自應依系爭契約約定給付原告設計費十三萬六千
    元。
五、綜上所述，原告本於契約法律關係，請求被告給付十三萬六
    千元，為有理由，應予准許。
六、本件係就民事訴訟法第四百二十七條第一項訴訟適用簡易程
    序所為被告敗訴之判決，依同法第三百八十九條第一項第三
    款規定，應依職權宣告假執行。並依同法第三百九十二條第
    二項規定，依職權宣告被告如供擔保，得免為假執行。
七、本件訴訟費用額，依後附計算書確定如主文所示金額。
八、本件事證已臻明確，兩造其餘攻擊防禦方法，於本判決結果
    不生影響，爰不一一論述，併此敘明。
九、據上論結，原告之訴為有理由，依民事訴訟法第七十八條，
    判決如主文。
中　　華　　民　　國　　111 　年　　6 　　月　　23　　日
                              臺北簡易庭
                              法      官  文衍正
以上正本係照原本作成。
如對本判決不服，須於判決送達後二十日內向本庭（臺北市重慶
南路一段一百二十六巷一號）提出上訴狀。（須按他造當事人之
人數附繕本）。如委任律師提起上訴者，應一併繳納上訴審裁判
費。
中　　華　　民　　國　　111 　年　　6 　　月　　23　　日
                              書  記  官  高秋芬
訴訟費用計算書：
項        目             金  額（新臺幣）        備  註 
第一審裁判費　　           1,440元
合　　　　計　　     　    1,440元